【裁判字號】    98,上訴,885
【裁判日期】    980831
【裁判案由】    強盜等
【裁判全文】
臺灣高等法院高雄分院刑事判決         98年度上訴字第885號
上  訴  人  臺灣高雄地方法院檢察署檢察官
上  訴  人
即  被  告      甲○○
                          另住高雄縣鳳山市○○○路287巷30號
選任辯護人      蔡祥銘    律師
被      告      戊○○
                          另住高雄縣鳳山市○○路○段300號5樓
上列上訴人因被告強盜等案件，不服臺灣高雄地方法院97年度訴
字第1664號中華民國98年5 月20日第一審判決（起訴案號：臺灣
高雄地方法院檢察署97年度偵字第16353 號），提起上訴，本院
判決如下：
    主  文
原判決關於事實欄三被告甲○○行使偽造私文書部分，暨定執行
刑部分，均撤銷。
前項撤銷被告甲○○被訴行使偽造私文書部分無罪。
其他上訴駁回。
前項上訴駁回部分被告甲○○所處之刑（即強盜罪所處有期徒刑
陸年貳月，行使偽造私文書罪所處有期徒刑伍月），應執行有期
徒刑陸年陸月，讓渡切結書上偽造之「丁○○」署名壹枚及指印
壹枚，均沒收。
    事  實
一、甲○○於民國（以下同）96年間曾曾竊盜罪，經台灣高雄地
    方法院以96年度易字第3743號判處有期徒刑6 月，緩刑3 年
    確定，仍在緩刑期間，竟因無力償還高利貸鉅額利息，而於
    97年1 月15日12時30分許，與一姓名年籍不詳之成年人共同
    基於意圖為自己不法所有之犯意聯絡，由該姓名不詳之人騎
    乘機車搭載甲○○，將上開機車停放在高雄市三民區○○○
    路與義昌路口之臺灣銀行大昌分行所設之密閉式提款室前，
    渠等見女子丁○○獨自一人進入上開提款內提領金錢，甲○○即頭戴全罩式安全帽，並以口罩遮住鼻、嘴部位，下車尾
    隨丁○○在提款室外守候，俟丁○○提領完畢後轉身欲離開
    ，甲○○隨即推門進入上開提款室，直接拉扯丁○○提在右
    手上之手提包（內有丁○○所有之現金約新臺幣《下同》27
    000 元、廠牌NOKIA 、型號63 00 之手機1 支《序號000000
    000000000 》、身分證、健保卡、駕照各1 張、提款卡6 張
    、存摺3 本、面額17263 元之支票1 張及印章1 顆等物），
    丁○○與甲○○拉扯間跌倒在地，其背部恰巧抵住室內牆壁
    ，甲○○遂趨前用腳抵壓在丁○○腹部，不讓丁○○起身，
    繼續拉扯上開手提包，雖丁○○稍將雙腳弓起欲為反抗，惟
    因提款室空間狹小，丁○○背靠牆壁，正面則受身高約180
    公分、體重約120 公斤之甲○○壓制，無從起身，甲○○即
    以此強暴之方法，致使丁○○不能抗拒，強行取走上開手提
    包，旋即轉身離開提款室，而由上開姓名年籍不詳之人接應
    搭載逃離。
二、甲○○強盜上開裝有丁○○之手機、身分證等物之手提包得
    手後，旋於同日下午5 時許，與其妻戊○○共同基於行使偽
    造私文書之犯意聯絡，至位於高雄市○○區○○路74號之喜
    泰通訊企業有限公司（下稱喜泰通訊行），冒用丁○○之名
    義，由戊○○在讓渡切結書上，以偽簽「丁○○」署名1 枚
    、偽捺指印1 枚之方式偽造私文書，再交付不知情之喜泰通
    訊行負責人葉泰順而行使之，並以3 千元之價格出售上開手
    機，足生損害於丁○○，及喜泰通訊行對於業務管理之正確
    性。
三、案經高雄市政府警察局移送臺灣高雄地方法院檢察署檢察官
    偵查起訴。
    理  由
甲、証据能力部分：
    按被告以外之人於審判外之陳述，雖不符刑事訴訟法第159
    條之1 至之4 等4 條之規定，然若當事人於審判程序中同意
    作為證據，法院審酌該言詞陳述或書面陳述作成時之情況，
    認為適當者，亦得為證據；又當事人、代理人或辯護人於法
    院調查證據時，知有刑事訴訟法第159 條第1 項不得為證據
    之情形，而未於言詞辯論終結前聲明異議者，視為有前項之
    同意，同法第159 條之5 定有明文。此立法意旨在於傳聞證
    據未經當事人之反對詰問予以核實，原則上先予排除。惟若
    當事人已放棄反對詰問權，於審判程序中表明同意該等傳聞
    證據可作為證據；或於言詞辯論終結前未聲明異議，基於尊
    重當事人對傳聞證據之處分權，及證據資料愈豐富，愈有助
    於真實發見之理念，且強化言詞辯論主義，使訴訟程序得以
    順暢進行，上開傳聞證據亦均具有證據能力。查本件所援引
    之以下各項證據資料，固有部分屬傳聞證據（包括被害人丁○○之警訊、偵查筆錄等），然公訴人、上訴人及辯護人均
    未於言詞辯論終結前聲明異議，審酌該等證據作成時之狀況
    ，並無違法取證或不宜作為證據之情形，且為證明本案被告
    犯罪所必要，應適宜為本案之證據，而均具證據能力。
乙、實體部分：
壹、有罪部分：
一、訊之被告甲○○固不否認有於前揭時地，有取走裝有上開物
    品丁○○之手提包，惟矢口否認強盜，辯稱：我當時僅是想
    搶奪，我絕無碰到丁○○之身體，並非強盜云云。惟查：
（一）被告甲○○於前揭時地，有取走裝有上開物品丁○○之手
      提包，為被告所不否認，且據證人丁○○結證明確，此部
      分堪認屬實。被告甲○○雖以其所為僅係搶奪等語置辯，
      惟被告甲○○對丁○○施以強暴，致使丁○○不能抗拒，
      而強行取走裝有上開手提包之事實，業據證人丁○○於警
      詢時證稱：我案發當時在台灣銀行提款室內領錢，我領完
      2 萬元要走出去之際，有一身材壯碩戴口罩之男子走進來
      ，並強拉我手上之手提包，我為了保護手提包，便與之拉
      扯，拉扯中我摔倒在地，該男子就用腳踹我肚子，我無力
      抵抗，手提包就被強行取走，並由門外另一個歹徒騎機車
      接應離開等語（見偵查卷第36頁）；丁○○於偵訊時結證
      稱：台灣銀行提款室內是密閉空間，裡面只有一台提款機
      ，門是玻璃門，當時我獨自一人在裡面領錢，領完錢我轉
      身要出去，看到甲○○站在門外正要走進來，我原本以為
      甲○○也要領錢，但甲○○把門推開衝進來，開始用力拉
      扯我手上的手提包，拉扯中我跌倒在地上，甲○○就用腳
      抵住我的腹部，不讓我爬起來，我因無力抵抗，手提包就
      被強行取走，甲○○衝出去後，我爬起來追出去，看見有
      人騎機車接應他離開等語（見偵查卷第143 頁）；丁○○
      於原審審理時結證陳稱：當時我在提款室內領完錢轉身要
      離開時，甲○○就推門衝進來，直接拉扯我的手提包，因
      甲○○一直拉著不放，我就摔倒在地上，頭已經頂住牆壁
      了，但我的手還是拉著手提包，甲○○就用腳掌踩壓在我
      的腹部，然後將我的手提包用力扯走，直到甲○○搶走手
      提包後，我才能爬起來，我起來後就看見甲○○由另一人
      騎機車接應離開等語（見原審卷第202 、203 頁）。
（二）又被告甲○○於提款室內取走丁○○手提包之過程，經台
      灣銀行大昌分行提款室之監視器錄影，有台灣銀行大昌分
      行提款室監視錄影光碟（存放在偵卷證物袋）、翻拍照片
      18張（偵卷第160 至168 頁）在卷可稽。原審於審理時當
      庭勘驗上開錄影光碟，勘驗結果如下：12時30分0 秒：
      有一位戴安全帽之男子在提款室內提款，至31分0 秒時離
      去，期間均無人再進入提款室。12時32分40秒：一名身
      穿白色上衣，及膝花色長裙，戴著眼鏡，右手挽著米黃色
      大包包的女子，出現在畫面上，並準備推開門，進入提款
      室內。12時32分41秒至12時33分56秒：該名女子從米黃
      色大包包拿出皮包，並取出提款卡插入提款機內，操作提
      款機，12時33分30秒左右，該名女子取回提款卡，並放回
      包包內，該名女子於提款機前，整理皮包，並放入米黃色
      大包包，準備轉身離去。12時33分57秒至12時34分08秒
      ：一名頭戴全罩式安全帽之男子出現，並隨即進入提款室
      內，擋住該名女子出路，並將該名女子強行壓制在地上，
      該男子壓迫在該女子身上，致使該名女子不能反抗，並拉
      扯其包包。12時34分09秒至12時34分14秒：該名女子雖
      被壓制於地上，但仍將雙腳弓起反抗。12時34分17秒至
      12時34分22秒：該名男子將包包得手後，隨即轉身離開提
      款室內，該名女子亦起身追趕，直至兩人消失於畫面中。
      此有勘驗筆錄1 份在卷可憑（見原審卷第246 頁）。
（三）上開監視器錄影內容，確有甲○○進入提款室內，與丁○○拉扯，後丁○○倒在地上，甲○○壓迫其上，丁○○有
      弓起雙腳之舉動，然手提包仍被取走等畫面，核與證人即
      被害人丁○○前揭警詢、偵訊及原審審理時所證述情節互
      核相符，足認證人丁○○所述應無故意渲染、捏造之情，
      其陳述應可採信，被告甲○○辯稱：絕無碰到丁○○之身
      體云云，惟與監視器錄影內容不符，難以採信。又被害人
      丁○○倒在地上反抗，甲○○壓迫其上，丁○○有弓起雙
      腳之舉動，然手提包仍被取走，顯然當時已倒地之丁○○
      已達不能抗拒之程度（見偵查卷第161 頁以下照片），被
      告所為應屬強盜，而非搶奪，被告甲○○另辯稱只是搶奪
      云云，亦非可採，本件事証明確，被告甲○○所辯係卸責
      之詞，不足採信，其強盜犯行已堪認定。
（四）被告甲○○、戊○○於原審審理時對事實欄二所示之行使
      偽造私文書之事實均坦承不諱，本院準備程序時被告甲○○、戊○○2 人亦坦承有事實欄二之行使偽造私文書行為
      ，核與證人葉泰順於警詢之證述相符，復有讓渡切結書1
      紙（偵卷第22頁）、手機照片2 張（偵卷第84頁）、高雄
      市政府刑事警察大隊扣押筆錄暨扣押物品目錄表1 紙（偵
      卷第80至83頁）、贓物認領保管單1 紙（偵卷第90頁）在
      卷可稽，足認被告甲○○、戊○○此部分之自白核與事實
      相符，應堪置信。被告甲○○、戊○○共同行使偽造私文
      書之犯行，事證明確，此部分事實亦堪認定。辯護人雖辯
      稱：被告甲○○為銷贓而所犯行使偽造私文書之犯行，應
      為搶奪之後行為，不另論罪云云，惟按搶奪財物後之處分
      贓物，雖係其犯罪之當然結果而不另成罪。但若以偽造私
      文書之方式以處分贓物，其處分贓物之行為固不另論罪，
      然刑法上偽造文書罪章為侵害社會法益之罪，其所保護之
      被害客體為社會公共信用之法益，是偽造私文書之犯行之
      罪質及不法內涵，尚非先前搶奪行為所能涵蓋，是辯護人
      所認容有誤會，被告甲○○、戊○○2 人所犯行使偽造私
      文書犯行亦堪認定。
二、按搶奪與強盜雖同具不法得財之意思，然搶奪係乘人不備，
    公然掠取他人之財物，如施用強暴脅迫，至使不能抗拒而取
    其財物或令其交付者，則為強盜罪。又所謂不能抗拒，袛須
    行為人所施之暴力已足使被害人本人主觀上受到壓制，喪失
    意思決定之自由為已足，至客觀上是否已達一般人皆不能抗
    拒之程度，則非所問。查被告甲○○進入提款室內拉扯丁○○手上之手提包，丁○○於拉扯間跌倒在地，其背部恰巧抵
    住室內牆壁，甲○○遂趨前用腳抵壓在丁○○腹部，不讓丁○○起身，繼續拉扯上開手提包，此業經認定事實如前，故
    核被告甲○○所為業已該當強暴手段，且被告甲○○身高約
    180 公分、體重120 公斤，據其陳述明確（見原審卷第251
    頁），提款室空間狹小，丁○○又受制於甲○○，直至被告
    甲○○強行取走手提包後，丁○○始能起身，依該情形應認
    丁○○業已喪失意思決定之自由，已屬不能抗拒之狀態，甲○○強行取走上開手提包，是被告甲○○所為，實屬強盜無
    疑。被告甲○○及其辯論人雖認此部分犯行應成立搶奪罪，
    容有誤會，附此敘明。故核被告甲○○就事實欄一所為，係
    犯刑法第328 條第1 項之強盜罪。按在手機讓渡書上簽署姓
    名，即表示願受雙方間買賣契約之規範，具有表示法律上權
    利義務關係之證明，應屬刑法第210 條之私文書。被告甲○○、戊○○共同至喜泰通訊行，由被告戊○○以偽造丁○○
    署名並按捺指印之方式，偽造讓渡書，復向葉泰順行使之以
    出售丁○○之手機，故核被告甲○○、戊○○就事實欄二所
    為，均係犯刑法第216 條、第210 條之行使偽造私文書罪。
    公訴人雖認被告甲○○、戊○○就此部分另涉犯刑法第339
    條第1 項詐欺取財罪嫌，惟查犯刑法第320 條第1 項或同法
    第321 條第1 項之罪，於竊盜得逞後將竊得之物品讓售與他
    人，乃竊盜之當然結果，該單純處分贓物之行為不另論罪，
    有最高法院96年台非字第24號判決意旨可稽。將竊得之物，
    偽以他人名義出售，亦屬處分贓物之行為，除另犯行使偽造
    私文書，不應再構成詐欺罪。又侵占罪為即成犯，於持有人
    將持有他人之物變易為所有之意思時，即行成立，苟非事前
    共謀，則其後參與處分贓物之人，無論是否成立其他罪名，
    要難論以共同侵占，最高法院67年臺上字第2662號判例意旨
    可參。是被告甲○○強盜丁○○之手機後，與被告戊○○共
    同偽以丁○○之名義出售，乃處分贓物之行為，其不法罪質
    已為前揭強盜行為所吸收，不另論罪，至被告戊○○乃參與
    處分贓物之人，亦不另論以詐欺罪。是公訴人認被告甲○○
    、戊○○所為另觸犯詐欺取財罪嫌，容有誤會，惟公訴人認
    此部分與前揭行使偽造私文書論罪科刑部分有想像競合犯之
    裁判上一罪關係，爰不另為無罪之諭知，併此敘明。被告甲○○與姓名年籍不詳之成年人就事實欄一所示強盜犯行，有
    犯意聯絡及行為分擔，為共同正犯。被告甲○○、戊○○就
    事實欄二所示行使偽造私文書犯行，有犯意聯絡及行為分擔
    ，為共同正犯。被告甲○○、戊○○在讓渡切結書上偽造「
    丁○○」之署名及捺指印之偽造署押行為，為其上開偽造私
    文書之階段行為；而其偽造私文書之低度行為，復為行使偽
    造私文書之高度行為所吸收，均不另論罪。被告甲○○所犯
    強盜犯行及行使偽造私文書犯行間，犯意各別，應予分論併
    罰。
三、原審就被告甲○○所犯事實欄一強盜部分，及被告甲○○、
    戊○○2 人所犯事實欄二行使偽造私文部分，適用刑法第28
    條、第328 條第1 項、216 條、第210 條、第41條第1 項前
    段、第219 條，刑法施行法第1 條之1 規定，並審酌被告甲○○正值青壯，身體健全，竟因無力償還高利貸鉅額利息，
    而至提款室內強盜他人財物，嚴重破壞治安，惡性非輕，又
    為處分贓物，與被告戊○○冒用丁○○之名義，偽造手機讓
    渡書以行使之，犯後未能坦承強盜犯行，已將所強盜之手機
    業已發還丁○○，且其犯罪後，由其姊乙○○代理已與被害
    人丁○○達成和解，有贓物認領保管單（偵卷第90頁）、和
    解書（見原審卷第92之2 頁）各1 紙在卷可稽，被害人所受
    損害已有所彌補，且其所為強盜犯行之手段，雖係以腳壓制
    丁○○之腹部之強暴方式為之，然並未對丁○○之身體另外
    造成嚴重傷害，被告戊○○犯後已坦承犯行，犯後態度良好
    等一切情狀，爰就被告甲○○強盜部分，量處有期徒刑6 年
    2 月，就被告甲○○、戊○○2 人行使偽造私文書部分，量
    處被告甲○○有期徒刑5 月，量處被告戊○○有期徒刑3 月
    ，被告戊○○所處之刑並諭知如易科罰金以新台幣1 千元折
    算1 日。被告甲○○、戊○○所偽造之97年1 月15日讓渡切
    結書1 紙，雖業經被告甲○○、戊○○2 人提出交付喜泰通
    訊行負責人葉泰順收受，已非被告甲○○、戊○○2 人所有
    ，惟其上偽造之「丁○○」署名1 枚及指印1 枚，均係偽造
    之署押，均應依刑法第219 條規定，分別在被告甲○○、戊○○之主文下宣告沒收。經核原判決認事用法並無不合，量
    刑亦屬適當，檢察官上訴謂被告甲○○強盜部分量刑過輕，
    及被告甲○○、戊○○2 人販賣強盜所得之手機應構成詐欺
    等語；被告甲○○上訴否認強盜，及指摘行使偽造私文書部
    分量刑過重等語，均為無理由，均應予駁回。
四、前述上訴駁回部分，被告甲○○所犯強盜罪及行使偽造私文
    書罪，係兩罪俱發，應依刑法第五十一條第五款規定，定其
    應執行刑如主文第四項所示。
貳、無罪部分：
一、公訴意旨略以：被告甲○○與其友人己○○（已由原審判處
    有期徒刑1 年確定）復共同基於意圖為自己不法所有及行使
    偽造私文書之犯意聯絡，由己○○持丁○○之身分證、健保
    卡，進入通訊行而為下列申辦門號、手機之行為，甲○○則
    在店外等候，俟己○○申辦完成後，再將丁○○之身分證等
    及取得之門號、手機交付甲○○：(一)97年3 月7 日下午某時
    許，前往位於高雄縣鳳山市○○路24 1 號 之百盛通信有限
    公司，在行動電話申請書之私文書上偽簽丁○○之署名2 枚
    ，再持該偽造私文書向該通訊行人員吳俊成行使之，佯稱願
    申辦「765 特價手機方案」，使吳俊成陷於錯誤，誤認己○○係遭冒名之本人或經其等授權委託所申請，取得行動電話
    及門號（即SIM 卡）後將依約使用，且該通訊行可自遠傳電
    信公司取得行動電話差價及SIM 卡之補貼，乃以零元價格（
    原市價約4000元）交付廠牌BENQ-SIEMENS、型號EF91之銀色
    行動電話1 支及遠傳電信門號0000000000號（即SIM 卡）與
    己○○，足生損害於丁○○、百盛通信有限公司及遠傳電信
    公司關於客戶資料、通信服務及營運收費管理之正確性。(二)
    97年3 月7 日下午某時許，前往位於高雄縣大寮鄉○○○路
    454 號之台灣大哥大中庄鳳屏店，在台灣大哥大行動通信網
    路業務服務申請書之私文書上偽簽丁○○之署名2 枚，再持
    該偽造私文書向該通訊行人員黃敏淑行使之，佯稱願申辦「
    988 型方案」，使黃敏淑陷於錯誤，誤認己○○係遭冒名之
    本人或經其等授權委託所申請，取得行動電話及門號（即SI
    M 卡）後將依約使用，且該特約服務中心可自台灣大哥大電
    信公司取得行動電話差價及SIM 卡之補貼，乃以優惠價格（
    原市價約7990元，減價為3290元）交付廠牌SONYERICSSON、
    型號2610之粉紅色行動電話1 支及台灣大哥大門號00000000
    00號（即SIM 卡）與己○○，足生損害於丁○○、台灣大哥
    大中庄鳳屏店及台灣大哥大電信公司關於客戶資料、通信服
    務及營運收費管理之正確性。(三)97年3 月7 日下午某時許，
    前往位於高雄縣鳳松路上之中華電信股份有限公司鳳山營運
    處，在3G影音行動電話業務申請書上偽簽丁○○之署名1 枚
    ，及在行動電話業務申請書上偽簽丁○○之署名2 枚，再持
    上開偽造之私文書向該通訊行人員行使之，佯稱願申辦月租
    費183 型之門號，致該承辦人員陷於錯誤，誤認己○○係遭
    冒名之本人或經其等授權委託所申請，取得行動電話及門號
    （即SIM 卡）後將依約使用，乃交付中華電信門號00000000
    00號（即SIM 卡）交與己○○，足生損害於丁○○及中華電
    信公司關於客戶資料、通信服務及營運收費管理之正確性。
    (四)97年3 月8 日中午某時許，前往位於高雄縣鳳山市○○路
    4 之3 號之環宇通訊行，在行動電話申請書之私文書上偽簽
    丁○○之署名1 枚，再持該偽造私文書向該通訊行人員李芝
    玉行使之，佯稱願申辦「得意586 專案」，使李芝玉陷於錯
    誤，誤認己○○係遭冒名之本人或經其等授權委託所申請，
    取得行動電話及門號（即SIM 卡）後將依約使用，且該通訊
    行可自威寶電信公司取得行動電話差價及SIM 卡之補貼，乃
    以零元價格（原市價約4000元）交付廠牌LG、型號K4250 之
    黑色行動電話1 支及威寶電信門號0000000000號（即SI M卡
    ）與己○○，足生損害於丁○○、環宇通訊行及威寶電信公
    司關於客戶資料、通信服務及營運收費管理之正確性。嗣為
    警透過丁○○上開遭強盜之手機之序號，比對該手機之使用
    門號後，查得為葉泰順使用，再經葉泰順提供上開讓渡切結
    書，始由該切結書上戊○○留下之電話號碼，循線查悉上情
    。因認被告甲○○此部分亦涉有刑法第216 條、第210 條之
    行使偽造私文書罪嫌。
二、公訴人認被告甲○○此部分涉有行使偽造私文書罪嫌，係以
    上揭事實，業據証人即共同被告己○○坦承不諱，核與證人
    吳俊成、黃敏淑及李芝玉於警詢之證述相符，復有遠傳電信
    公司、威寶電信公司、臺灣大哥大公司行動電話申請書各1
    紙（偵卷第101 、104 、108 頁）、中華電信行動電話業務
    申請書、3G影音行動電話業務申請書共3 紙（原審卷第48至
    50頁）及環宇通信行監錄光碟（存放在偵卷證物袋）在卷可
    稽等語，資為論据。
三、訊據被告甲○○矢口否認此部分行使偽造私文書犯行，辯稱
    ：我是將丁○○之身分證、健保卡交給丙○○，我不認識己○○，己○○拿丁○○之身分證、健保卡申辦手機、門號之
    行為與我無關等語。經查：
（一）証人丙○○於原審陳稱：「（問：九十七年一月十五日以
      後，大約一月下旬左右，甲○○是否有交付你一些身分證
      件、健保卡之類之物品？）答：甲○○說他撿到一個皮包
      ，皮包裡面有一些證件，還有一些貴重物品，接著甲○○
      從他口袋掏出一些證件，說也是他撿到的，他問我有沒有
      辦法拿這些證件換一些錢，甲○○並沒有拿這些東西給我
      ，因為我跟他說這些東西沒有用，換不到錢，當時甲○○
      有帶他太太戊○○及兒子來，他們離開的時候，甲○○就
      把上開物品丟在我家三合院的牆角」「（問：你稱甲○○
      將證件丟在你家何處？）答：我家圍牆內，我們丟垃圾的
      地方」「（問：後來這些證件何處去？）答：就丟在那裡
      ，也沒有人去撿，後來小雞（己○○綽號）問我那是誰的
      證件，我說是「小弟弟」（甲○○綽號）撿到的，後來小
      雞說那有用，她要拿去」「（問：小雞是專門撿垃圾，沒
      事會去翻垃圾？）答：甲○○丟在很明顯的地方，旁邊是
      電線桿，出去的時候會看到」「（問：小雞是甲○○將證
      件丟在你那裡之後，幾天來撿的？）答：大約是一個禮拜
      之內的時間」「（問：相關證件後來被拿去偽造文書冒辦
      資料，你是否清楚？）答：己○○拿去之後，大約過幾天
      後跟我說可以辦手機，我沒有跟她去辦，不知道她有沒有
      去辦」等語（見98年3 月18日原審審判筆錄，即原審卷第
      186 頁以下）。依証人丙○○於原審之陳述，前述証件是
      被告甲○○丟在丙○○家牆角電線桿邊，於數日後被小雞
      （己○○綽號）撿去辦手機。
（二）証人己○○於本院審理時陳稱：「（問：在警訊時說偽造
      他人辦手機，資料是甲○○給你？）答：不是，是丙○○
      ，當時我與丙○○認識，丙○○與甲○○認識，而我與甲○○並不認識」「（問：丙○○在何處將證件交給妳？）
      答：在丙○○的家中，他直接將證件交給我，要我去辦門
      號及手機」「（問：丙○○說將這些證件丟到三合院的牆
      角，妳問誰的證件，他說是甲○○撿到的？妳拿去辦手機
      ，辦這件事，你有無其他好處？）答：不是這樣的，而我
      的好處就是吸毒，我與丙○○是毒友，我們沒有同居，申
      辦之後門號確實是丙○○在使用，資料在我的案件中，我
      只知道是威寶電信的」等語（見98年8 月18日本院審判筆
      錄）。依前述証人己○○之陳述，被害人丁○○之証件，
      是丙○○交付給己○○去辦手機。至己○○於警訊所稱：
      丁○○之証件係被告甲○○所交付云云，此與証人丙○○
      所稱丁○○之証件是甲○○丟在牆角數日後才被己○○撿
      去辦手機等語不符，是己○○於警訊中所為証件是被告甲○○所交付之陳述，與事實不符，不足採信，附此明。
    綜上所述，依証人丙○○於原審之陳述，被害人丁○○之証
    件是被告甲○○丟在丙○○家牆角電線桿邊，於數日後被小
    雞（己○○綽號）撿去辦手機；又依証人己○○之前開陳述
    ，被害人丁○○之証件，是丙○○交付給己○○去辦手機，
    無論依丙○○或己○○之陳述，己○○拿被害人丁○○之証
    件去辦手機，均與被告甲○○尚屬無關，被告甲○○與己○○均稱不認識對方，被告甲○○此部分所辯尚堪採信，尚難
    認被告甲○○與己○○有共同偽造文書，此外復查無其他確
    切証据証明被告甲○○有此部分犯罪情事，不能証明被告甲○○此部分之犯罪。
四、原審不察，此部分遽予論科，尚有未洽，被告甲○○上訴指
    摘原判決此部分不當，為有理由，原判決此部分自應予撤銷
    ，並改為被告甲○○此部分無罪之判決。
據上論結，應依刑事訴訟法第368 條、第369 條第1 項前段、第
364 條、第301 條第1 項，刑法第51條第5 款，判決如主文。
本案經檢察官許美女到庭執行職務。
中    華    民    國    98    年    8     月    31    日
                  刑事第六庭    審判長法  官   王憲義
                                      法  官   邱永貴
                                      法  官   張盛喜
以上正本證明與原本無異。
無罪部分被告不得上訴。
其餘部分如不服本判決應於收受本判決後10日內向本院提出上訴
書狀，其未敘述上訴理由者，並得於提起上訴後10日內向本院補
提理由書狀（均須按他造當事人之人數附繕本）「切勿逕送上級
法院」。
中    華    民    國    98    年    8     月    31    日
                                      書記官   黃一秋
附錄本件判決論罪科刑法條：
刑法第328條第1 項
意圖為自己或第三人不法之所有，以強暴、脅迫、藥劑、催眠術
或他法，至使不能抗拒，而取他人之物或使其交付者，為強盜罪
，處5 年以上有期徒刑。
刑法第216條
行使第210 條至第215 條之文書者，依偽造、變造文書或登載不
實事項或使登載不實事項之規定處斷。
刑法第210條
偽造、變造私文書，足以生損害於公眾或他人者，處5 年以下有
期徒刑。


司法院資訊處製作；財團法人民間司法改革基金會備份。
